【裁判字號】    98,訴,329
【裁判日期】    980331
【裁判案由】    違反毒品危害防制條例
【裁判全文】
臺灣彰化地方法院刑事判決               98年度訴字第329號
公  訴  人  臺灣彰化地方法院檢察署檢察官
被      告  甲○○
上列被告因違反毒品危害防制條例案件，經檢察官提起公訴（98
年度毒偵字第84號），本院合議庭裁定改由受命法官獨任以簡式
審判程序審理，判決如下：
    主  文
甲○○施用第一級毒品，累犯，處有期徒刑壹年。
    犯罪事實
一、甲○○前因施用第一、二級毒品案件，經本院於民國94年4
    月14日，以94年度訴字第682 號各判處有期徒刑8 月、4 月
    ，應執行有期徒刑10月，嗣經臺灣高等法院臺中分院於95年
    1 月19日，以94年度上訴字第2237號判決上訴駁回確定，於
    96年2 月8 日執行完畢。又因施用第二級毒品案件，經本院
    於89年5 月31日，以89年度毒聲字第2717號裁定送觀察、勒
    戒後，嗣於89年7 月7 日因無繼續施用毒品之傾向予以釋放
    ，並由臺灣彰化地方法院檢察署檢察官於89年7 月7 日，以
    89年度毒偵字第2665號為不起訴處分確定。詎其於前揭觀察
    勒戒執行完畢釋放後5 年內，再因施用第一、二級毒品案件
    ，經臺灣高等法院臺中分院以94年度上訴字第2237號判刑確
    定後，仍不知悔改，復基於施用第一級毒品海洛因、第二級
    毒品甲基安非他命之犯意，於97年12月31日晚上11時許，在
    彰化縣線西鄉○○村○○路172 號住處，以海洛因及甲基安
    非他命摻入香菸內吸食之方式，混合施用第一級毒品海洛因
    、第二級毒品甲基安非他命1 次。嗣於98年1 月1 日下午1
    時許，為警在彰化縣線西鄉○○路170 之1 號前查獲，經其
    同意採集尿液送驗後，呈甲基安非他命及嗎啡陽性反應，始
    悉上情。
二、案經彰化縣警察局和美分局報請臺灣彰化地方法院檢察署檢
    察官偵查起訴。
    理  由
一、按除被告所犯為死刑、無期徒刑、最輕本刑為3 年以上有期
    徒刑之罪或高等法院管轄第一審案件者外，於刑事訴訟法第
    273 條第1 項程序進行中，被告先就被訴事實為有罪之陳述
    時，審判長得告知被告簡式審判程序之旨，並聽取當事人、
    代理人、辯護人及輔佐人之意見後，裁定進行簡式審判程序
    ；除簡式審判程序、簡易程序及第376 條第1 款、第2 款所
    列之罪之案件外，第一審應行合議審判，刑事訴訟法第273
    條之1 第1 項、第284 條之1 分別定有明文。本件被告甲○
    ○所犯係死刑、無期徒刑、最輕本刑為3 年以上有期徒刑或
    高等法院管轄第一審案件以外之罪，並於本院行準備程序時
    就被訴事實為有罪之陳述，本院合議庭依前揭規定，經評議
    結果，裁定改由受命法官獨任行簡式審判程序，先予敘明。
二、上開犯罪事實，業據被告於本院審理時坦承不諱，且其於98
    年1 月1 日為警查獲時所採取之尿液，經送鑑驗結果，確呈
    嗎啡及甲基安非他命陽性反應，有彰化縣警察局和美分局委
    託檢驗尿液代號與真實姓名對照認證表及詮昕科技股份有限
    公司98年1 月15日濫用藥物尿液檢驗報告（報告編號：0000
    0000）各1 紙附卷可稽，足認被告自白與事實相符，本件事
    證明確，被告犯行洵堪認定。
三、按海洛因、甲基安非他命為毒品危害防制條例第2 條第2 項
    第1 、2 款所稱之第一、二級毒品，不得施用、持有。次按
    ，毒品危害防制條例於92年7 月9 日修正公布，自93年1 月
    9 日施行，其中第20條、第23條將施用毒品之刑事處遇程序
    ，區分為「初犯」及「5 年內再犯」、「5 年後再犯」。依
    其立法理由之說明：「初犯」，經觀察、勒戒或強制戒治後
    ，應為不起訴處分或不付審理之裁定；經觀察、勒戒或強制
    戒治執行完畢釋放後，「5 年內再犯」者，因其再犯率甚高
    ，原實施之觀察、勒戒及強制戒治既已無法收其實效，爰依
    法追訴或裁定交付審理。至於經觀察、勒戒或強制戒治執行
    完畢釋放後，「5 年後再犯」者，前所實施之觀察、勒戒或
    強制戒治已足以遮斷其施用毒品之毒癮，為期自新及協助其
    斷除毒癮，仍適用「初犯」規定，先經觀察、勒戒或強制戒
    治之程序。從而依修正後之規定，僅限於「初犯」及「5 年
    後再犯」二種情形，始應先經觀察、勒戒或強制戒治程序。
    倘被告於5 年內已再犯，經依法追訴處罰，縱其第三次（或
    第三次以上）再度施用毒品之時間，在初犯經觀察、勒戒或
    強制戒治執行完畢釋放5 年以後，已不合於「5 年後再犯」
    之規定，且因已於「5 年內再犯」，顯見其再犯率甚高，原
    實施觀察、勒戒或強制戒治，已無法收其實效，即應依該條
    例第10條處罰。至於第三次（或第三次以上）施用毒品之時
    間，是否宜有期間限制？以多久為適宜？則分屬刑事政策、
    專門醫學之範圍，非審判機關所能決定，有待循立法途徑解
    決（最高法院95年5 月9 日95年度第7 次刑事庭會議及97年
    9 月9 日97年度第5 次刑事庭會議決議參照）。本件被告前
    因施用第二級毒品案件，經本院於89年5 月31日，以89年度
    毒聲字第2717號裁定送觀察、勒戒後，嗣於89年7 月7 日因
    無繼續施用毒品之傾向予以釋放，並由臺灣彰化地方法院檢
    察署檢察官於89年7 月7 日，以89年度毒偵字第2665號為不
    起訴處分確定；復於上開觀察勒戒執行完畢5 年內，因施用
    第一、二級毒品案件，經本院於94年4 月14日，以94年度訴
    字第682 號各判處有期徒刑8 月、4 月，應執行有期徒刑10
    月，嗣經臺灣高等法院臺中分院於95年1 月19日，以94年度
    上訴字第2237號判決上訴駁回確定等情，有臺灣高等法院被
    告前案紀錄表及臺灣彰化地方法院檢察署刑案資料查註紀錄
    表各1 份在卷足憑；是被告本件施用第一級毒品海洛因、第
    二級毒品甲基安非他命之犯行，雖已逾前次觀察勒戒執行完
    畢後5 年之期間，然被告既曾於觀察勒戒執行完畢5 年內再
    犯，並經依法追訴處罰，初已不合於條文所定「5 年後再犯
    」之要件，即與毒品危害防制條例第20條第3 項所定適用初
    犯之規定不符，揆諸首揭決議意旨，本件被告已於「5 年內
    再犯」，顯見其再犯率甚高，無論其「5 年內再犯」之時點
    係於上開修法前或後，亦無論其後各次施用毒品之犯行，是
    否已逾前次觀察勒戒或強制戒治執行完畢後5 年，均毋須再
    重新施予觀察、勒戒或強制戒治之處遇程序，而應依毒品危
    害防制條第23條第2 項規定，逕予訴追處罰。綜上所述，本
    件犯罪事證明確，被告前開犯行洵堪認定，應予依法論科。
四、又不同吸毒族群及不同毒品種類，可能有不同的施用方式，
    包括以燒烤、注射及加入香煙中吸食等方式施用，施用後在
    人體有不同的吸收、分佈、代謝及排泄之比率和時程。一般
    以靜脈注射方式給藥時為直接進入全身循環系統；以鼻吸或
    煙吸方式吸食時需經油鼻黏膜或肺泡吸收後再進入循環系統
    。若將海洛因與甲基安非他命混合置於玻璃球中以燒烤方式
    吸食，於施用者之尿液中應可檢出嗎啡、甲基安非他命之陽
    性反應，有行政院衛生署管制藥品管理局93年9 月6 日管檢
    字第0930008112號函文可資參考。另有關不同類毒品之施用
    方式，依據Yun Meng等人發表Inhalation Studies with
    Drugs of Abuse於National Institute on Drug Abuse的網
    站記述，海洛因與安非他命兩種毒品可以口服、鼻吸、煙吸
    或注射等方式施用。依Disposit ion of Toxic Drugs and
    Chemicals in Man第5 版，安非他命常以口服、靜脈注射方
    式濫用，甲基安非他命亦可注射方式濫用，而海洛因可以靜
    脈注射、皮下注射或鼻吸方式濫用，行政院衛生署管制藥品
    管理局亦曾於93年2 月9 日管宣字第0930001092號函文中說
    明，甲基安非他命可以口服、鼻吸、煙吸或注射等方式施用
    均有上開文獻及函文可佐。是以，海洛因與甲基安非他命確
    實可以同一方式，諸如摻水以針筒注射體內、置於玻璃球吸
    食器，以燒烤吸食煙霧、或摻入香煙中點燃吸食等方式同時
    施用；被告所辯係於購毒時即請販毒之人將2 種毒品混合其
    中，並於前揭時、地，將混合後之毒品同時摻入香菸內吸食
    之方式，混合施用第一級毒品海洛因、第二級毒品甲基安非
    他命1 次乙節，即無不可信之處；公訴人雖認二者鮮有同時
    施用，被告所辯不實等語，惟依卷證資料，尚無其他積極證
    據足認被告係以不同方式，在不同時、地，分別施用海洛因
    與甲基安非他命，自不得遽為不利於被告之認定。
五、核被告所為，係犯毒品危害防制條例第10條第1 項施用第一
    級毒品罪、同條第2 項施用第二級毒品罪。其持有第一級毒
    品海洛因及第二級毒品甲基安非他命之低度行為，分別應為
    施用之高度行為所吸收，均不另論罪。被告以一行為同時施
    用第一級、第二級毒品，為想像競合犯，依刑法第55條之規
    定，應從一重之施用第一級毒品罪處斷（最高法院97年度臺
    上字第1895、2434號判決意旨參照），檢察官認應分論併罰
    ，容有誤會。又被告前因施用第一、二級毒品案件，經本院
    於94年4 月14日，以94年度訴字第682 號各判處有期徒刑8
    月、4 月，應執行有期徒刑10月，嗣經臺灣高等法院臺中分
    院於95年1 月19日，以94年度上訴字第2237號判決上訴駁回
    確定，於96年2 月8 日執行完畢等情，亦有上開前案紀錄表
    在卷可按，其於有期徒刑執行完畢後5 年內，故意再犯本件
    有期徒刑以上之罪，為累犯，應依刑法第47條第1 項之規定
    ，加重其刑。爰審酌被告前有多次施用毒品前科，竟仍無視
    於毒品對於自身健康之戕害及國家對於杜絕毒品犯罪之禁令
    ，一犯再犯，顯見上開刑罰實難收警惕之效，自不宜輕縱，
    應予嚴懲，惟斟酌修正後刑法刪除連續犯之規定，即採一罪
    一罰之刑事政策，為避免刑罰輕重失衡，及考量被告施用毒
    品僅戕害己身，犯後均坦承犯行，態度良好等一切情狀，量
    處如主文所示之刑。末按，刑分主刑及從刑，主刑如不成立
    ，從刑即失其附麗；沒收為從刑之一種，自應附隨於主刑存
    在，故毒品危害防制條例第18條第1 項所謂「查獲」之第一
    、二級毒品，係指經有罪判決書事實欄認定與被告犯罪事實
    有關之毒品而言（最高法院94年度臺上字第5984號判決意旨
    參照）。本件扣案之第一級毒品海洛因1 包，乃被告於上開
    犯行之後，另行購買者，非供本件施用毒品所用，亦非預備
    供本件犯行所用而未及施用者，業據其供陳在卷（見本院卷
    第29頁），即與本件施用毒品之犯行並無關聯，爰不予以宣
    告沒收（94年度臺上字第1227號判決意旨參照）。
據上論斷，應依刑事訴訟法第273 條之1 第1 項、第299 條第1
項前段，毒品危害防制條例第10條第1 項、第2 項，刑法第11條
前段、第55條、第47條第1 項，判決如主文。
中    華    民    國    98    年    3     月    31    日
                  刑事第三庭          法  官  戰諭威
以上正本證明與原本無異。
如不服本判決應於收受判決後10日內向本院提出上訴書狀，並
應敘述具體理由。其未敘述上訴理由者，應於上訴期間屆滿後
20日內向本院補提理由書(均須按他造當事人之人數附繕本)
「切勿逕送上級法院」。
中    華    民    國    98    年    3     月    31    日
                                      書記官  陳佳宏
附錄本案論罪科刑法條：
毒品危害防制條例第10條
施用第一級毒品者，處6 月以上5 年以下有期徒刑。
施用第二級毒品者，處3 年以下有期徒刑。


司法院資訊處製作；財團法人民間司法改革基金會備份。
